【裁判字號】    96,訴,1284
【裁判日期】    970527
【裁判案由】    給付貨款
【裁判全文】
臺灣臺中地方法院民事判決  96年度訴字第1284號
原      告  丙○○○○○○○○.
訴訟代理人  乙○○
訴訟代理人  戊○○
訴訟代理人  辛○○
被      告  庚○○
被      告  丁○○
訴訟代理人  癸○○
被      告  甲○○
被      告  己○○
上當事人間給付貨款事件，本院於97年5月13日言詞辯論終結，
判決如下：
    主    文
被告丁○○應給付原告新台幣肆萬貳仟壹佰壹拾元及自96年5月
15 日起至清償日止，按年息百分之五計算之利息。
被告己○○應給付原告新台幣陸萬陸仟伍佰參拾元及自96年5月
28 日起至清償日止，按年息百分之五計算之利息。
被告庚○○應給付原告新台幣貳拾貳萬肆仟貳佰元及自96年5 月
27日起至清償日止，按年息百分之五計算之利息。
原告其餘之訴駁回。
訴訟費用由被告丁○○負擔百分之四、己○○負擔百分之六、庚○○負擔百分之二十，餘由原告負擔。
本判決原告勝訴部份得假執行，但被告丁○○、己○○、庚○○
分別於假執行實施行前預供擔保肆萬貳仟壹佰壹拾元、陸萬陸仟
伍佰參拾元、貳拾貳萬肆仟貳佰元得免為假執行。
    事實及理由
甲、程序方面：
    被告甲○○、己○○經合法通知，未於言詞辯論期日到場，
    核無民事訴訟法第三百百八十六條各款所列情形，爰依之
    原告之聲請，由其一造辯論而為判決。
乙、實體方面：
一、原告主張：被告庚○○、丁○○、甲○○、己○○等人分別
    於95年7月2日、95年4月28日、94年10月1日、95年3月27日
    與原告訂立專賣連鎖加盟契約書，由原告對被告為加盟訓練
    ，授權被告等使用原告所有之「阿舍」商標、商業機密及設
    備以銷售商品，被告等人需向原告取用食材物料，依加盟契
    約第十二條之約定，加盟店向原告訂購之食物原料、杯子及
    相關產品之貨款以月結方式支付，被告丁○○積欠原告貨款
    新台幣（下同）114, 655（原106,280擴張）元，被告甲○○積欠原告貨款177,460（原167,565擴張）元，被告己○○
    積欠原告貨款332,285元，被告庚○○因加盟，由原告先幫
    被告裝潢，安裝水電、製作招牌，購置生財器具等事項，約
    定完成後，被告庚○○應支付原告開店費用455,000元，被
    告庚○○僅支付200,000元，尚有255,000元未付，且依原告
    與庚○○所定契約第十二條第二、三項約定，加盟店向原告
    訂購之食物原料、杯子及相關產品之貨款以月結方式支付，
    如未依約給付，經原告催討仍未支付時，原告得終止契約，
    加盟店並應支付違約金新台幣三十萬元。被告庚○○積欠原
    告上開款項，依上開約款應支付違約金三十萬元。為此本於
    加盟契約求為判決：被告庚○○應給付原告55萬5千元，被
    告丁○○應給付原告114,655元，被告甲○○應給付原告
    177,460元，被告己○○應給付原告332,285元，及均自起訴
    狀繕本送達翌日起至清償日止，按年息百分之五計算之利息
    。
二、被告等則以：(一)、被告丁○○否認有欠原告上開款。(二)、被
    告己○○未到庭但以書狀陳稱：伊僅向原告進貨食材物共新
    台幣66,530元。(三)、被告甲○○未到庭，亦未提任何書狀陳
    述。(四)、被告庚○○否認有欠原告上開貨款，並以伊既無積
    欠貨款，即無違約應支付違約金之義務，又依約伊固應支付
    開店費用，但兩造就開店費用之數額迄未談妥確定，且伊已
    全部清償完畢。又依約係積欠貨款經催告始有違約金之罰，
    開店費用亦非積欠貨款，亦不生違約金之問題。再依兩造契
    約第七條第二款之約定，原告應負責提供加盟店內之商品，
    及有關生產、行銷技巧等商業機密，並指導被告有關商品產
    銷、清潔衛生等事宜，但原告開幕前一日被告始收到宣傳單
    的價目表，其中梅子綠荼亦印錯（20元印為15元），杯子容
    量700印成750），致伊未敢大量發送宣傳單，迨二週後始將
    新價目表送予伊，且原告提供之商品有客戶反應過淡，原告
    始終未改善上情，原告反指被告反產有問題，且未指點問題
    所在之處，又伊簽約之時，曾適時反應嘉義火車站亦有一家
    加盟店，原告再三保證客源有別，致相互影響，原告未適當
    評估，亦未提出解之道，均有可歸責原告之給付不完全給付
    之情事，致伊受有營業損失30萬元，伊主張抵銷。
三、被告丁○○部份：
    原告主張被告丁○○積欠原告114,655元，為被告丁○○所
    否認。經查：
  (一)原告舉客戶對帳單為證，其中有丁○○簽名者僅二張，其金
    額為95年5月19日500元，95年6月13日1,485元，合計為1,98
    5元，為丁○○所不爭執，自堪信為真實。
  (二)次原告主張被告丁○○加盟後，第一次於95年5月18日送貨
    共有40,125元，並提出對帳單一紙為證（見本院卷(二)第55頁
    ）為被告丁○○所否認，辯稱此部份並無伊之簽名，伊不承
    認云云。惟查原告固因其相關簽收單據管理不良而未能找出
    ，然其舉證人壬○○於本院到庭具結證稱其是原告公司的物
    流配送系統，代送原告加盟店的貨品。其有代送原告加盟店
    貨品從台中送到花蓮，貨物內容如上開對帳單所載，金額約
    四萬多元等語。被告丁○○雖稱伊對證人沒有印象，到底叫
    多少貨，時間太久忘記了。惟參酌證人壬○○證稱：因為加
    盟第一次送貨要有人簽收，所以對庭上被告丁○○有印象，
    記得她的店，路很大，但店不太大等語，核與被告丁○○自
    認其店我是在中山路上開店，是大馬路相符。且衡情被告丁○○既確加盟原告之阿舍荼行，並已開店，為被告丁○○所
    不爭執之事項，當有第一次送貨，本院認上開證人之證詞，
    無違經驗法則，無不可採之理，堪認原告此部份主張為可採
    。被告丁○○徒以原告無法提出其簽收之單據，否認原告有
    送上開貨物，為不可採。
  (三)原告其餘主張因無佐證，僅憑自己自製之對帳為證，均無丁○○之簽收，復未舉任何證人可證明其所製之對帳單為真實
    ，自不足以證明原告其餘主張之事實為真正。所為主張自難
    遽採，應予駁回。
  (四)依上所述，原告請求被告丁○○給付42,110元（1,985＋
    40,125＝42,110）為屬有據，應予准許，超過此部份之請求
    則屬無據，應予駁回。
四、被告己○○部份：
  (一)原告主張被告己○○積欠原告332,285元均未付。被告己○○對於伊前向原告取用食材物共新台幣66,530元未付乙節為
    自認（見本院卷(二)第73頁），自堪信為真實。
  (二)原告其餘主張因無佐證，僅憑自己自製之對帳為證，均無己○○之簽收，則此原告自己製作之客戶對帳單自不足以證明
    原告主張之事實為真正。所為主張自難採信，應予駁回。
五、被告甲○○部份：
    原告主張被告甲○○積欠原告貨款177,460（原167,565擴張
    ）元，固據其提出自己自製之對帳為證，查被告甲○○現行
    方不明，為公示送達，無從以其未到庭而視同自認，仍應由
    由原告負舉證之責任，上開原告自己製作之對帳單既無甲○○之簽收，不足以證明原告主張之事實為真正有如前述，原
    告此部份之主張舉證自有未足，無足採信，應予駁回。
六、被告庚○○部份：
    原告主張被告庚○○因加盟，由原告先幫被告裝潢，安裝水
    電、製作招牌，購置生財器具等事項，約定完成後，被告庚○○應支付原告開店費用455,000元，被告庚○○僅支付
    200,000元，尚有255,000元未付，且依原告與庚○○所定契
    約第十二條第二、三項約定，加盟店向原告訂購之食物原料
    、杯子及相關產品之貨款以月結方式支付，如未依約給付，
    經原告催討仍未支付時，原告得終止契約，加盟店並應支付
    違約金新台幣三十萬元。然此為被告庚○○所否認，並以前
    詞置辯，經查：
  (一)開店費用部份：
    原告主張被告庚○○因加盟，由原告先幫被告裝潢，安裝水
    電、製作招牌，購置生財器具等事項，約定完成後，被告庚○○應支付原告開店費用455,000元，被告庚○○對伊加盟
    由原告為伊裝潢，安裝水電、製作招牌，購置生財器具等事
    項，約定完成後，應支付開店費用乙節並不爭執，但以兩造
    就開店費用之數額迄未談妥確定，原告應舉證證明其費用，
    且伊已全部清償完畢等語置辯。惟查：
  1.被告庚○○曾以電子信箱寄電子信件予原告表示：「開店的
    費用當初合約的金額是435,000千元（是以報價350,000元做
    上下調整），若再加上糖度機一台應該是二萬多元吧，總計
    455,000多元吧。若是以另外一種方式計算：以報價四十五
    萬元做調整呢？．．．＝424,200元。（見本院卷(二)第83頁
    ），被告庚○○對其有寄上開電子信函亦不爭執，惟辯稱伊
    以電子信函寄原告，原告並未回覆，金額未確定。查證人子
    ○○於本院具結證稱伊只記得一、二年有到被告庚○○的加
    盟店裝潢過，在嘉義市○○○路，裝潢一個星期到十天，除
    裝潢費連合約金額好像是四十幾萬元，我們有壹張單子委託
    向加盟店收錢，收到錢交給原告，我收到第一次工程款二十
    萬元，是交給原告，裝潢費用為十七萬多元，是向原告請款
    ，所以會有四十多萬元，有包含生財器具、水電、招牌等，
    這部分不是我做的，我只負責裝潢，簽收單我有交給原告等
    語（見本院卷(二)第152頁反面）。而被告庚○○對其加盟，
    原告有為其裝潢、水電工程、招牌製作，及提供生財器並不
    爭執，且查被告上開電子信函僅係其詢原告開店費用係
    455,000元或另一種計算方式其金額為424,200元，尚不能以
    此證明兩造間約定之開店費用即為455,000元，惟依被告庚○○自己上開電子信箱，至少承認，開店費用之金額如非
    455,000元，另一種計算方式應為424,200元，核與證人子○○所證開店費用為四十多萬元大致相符，本院認原告主張開
    店費用為455,000元固不能遽採，然由上開證據亦堪認定被
    告庚○○應付予原告之開店費用包含裝潢費、生財器具、水
    電、招牌等之金額424,200元，則尚堪採信。被告庚○○徒
    以原告未能提出相關單據，而否認其應付上開開店費用，核
    不可採。
  2.被告庚○○雖辯又辯稱其開店費用已全部清償云云，然除原
    告自認被告庚○○已清償二十萬元外，被告並未舉證其有清
    償之事實，空言抗辯，亦非可採，從而原告請求被告庚○○
    給付之金額在224,200元（424,200－200,000＝224,200）之
    範圍為可採，逾此範圍為不可採。
  3.再原告主張依加盟契約第十二條之約定，被告庚○○積欠原
    告上開款項，應支付違約金新台幣三十萬元。被告庚○○則
    以違約金之約定，並未包括開店費用未付之情形在內，故縱
    伊未付開店費用，亦不生違約金之問題等語。查兩造契約第
    十二條約定：「乙方經營加盟店，經甲方訂訂購之食物原料
    、杯子及相關產品之貸款以月結方式支付，前項貸款乙方未
    依約支付，甲方得立即終止契約，乙方以違約方式賠償新台
    幣三十萬元，貨款到期一個月每一萬元應支付一千元利息」
    （見本院卷(一)第20頁），該條文前段稱「貸款」後段稱「貨
    款」，並不一致，前後對照，所謂「貸款」應係「貨款」之
    打字之誤，而貨款之積欠，條文約定指「訂購之食物原料、
    杯子及相關產品之貨款」「以月結方式支付」，應指按月住
    貨之經常性，需按月結帳之貨款而言，自不能擴張解釋非以
    月結支付之開店費用亦包括在內，被告上開抗辯為屬有據，
    從而原告此部份違約金之請求即屬無據，不應准許，應予駁
    回。
  (二)抵銷之抗辯：
    被告庚○○抗辯依兩造契約第七條第二款之約定，應負責提
    供加盟店內之商品，及有關生產、行銷技巧等商業機密，並
    指導被告有關商品產銷、清潔衛生等事宜，但原告開幕前一
    日被告始收到宣傳單的價目表，其中梅子綠荼亦印錯（20
    元印為15元），杯子容量700印成750），致伊未敢大量發送
    宣傳單，迨二週後始將新價目表送予伊，且原告提供之商品
    有客戶反應過淡，原告始終未改善上情，原告反指被告反產
    有問題，且未指點問題所在之處，又伊簽約之時，曾適時反
    應嘉義火車站亦有一家加盟店，原告再三保證客源有別，致
    相互影響，原告未適當評估，亦未提出解之道，均有可歸責
    原告之給付不完全給付之情事，致伊受有營業損失30萬元，
    伊主張抵銷云云。然此為原告所否認，依法應由被告庚○○
    就原告有不完全給及其因此受有損害及其間有因果關係存在
    等事實負舉證責任。惟查被告庚○○對此並未舉證以實其說
    ，所為抵銷之抗辯自不可採。
七、綜上所述，原告請求被告丁○○給付42,110元，及自起訴狀
    繕本送達之翌日即96年5月15日起至清償日止，按年息百分
    之五計算之利息。請求被告曾虹給付66,530元，自起訴狀繕
    本送達之翌日即96年5月28日起至清償日止，按年息百分之
    五計算之利息。請求被告庚○○給付開店費用224,200元及
    自起訴狀繕本送達之翌日即96年5月27日起至清償日止，按
    年息百分之五計算之利息，均屬有據，應予准許，逾此範圍
    之請求，則屬無據，不應准許，應予駁回。原告勝訴部份，
    所命給付之金額或價額未逾新臺幣五十萬元，依民事訴訟法
    第389條第一項第五款之規定，應依職權宣告假執行。復依
    同法第392條第2項之規定，法院得職權，宣告被告預供擔保
    ，或將請求標的物提存而免為假執行。爰分別依職權宣告如
    主文第6項所示。
八、二造其餘攻擊防禦方法，經審酌後，核與判決結果不生影響
    ，爰不一一贅述，併此敘明。
結論：本件原告之訴一部有理由，一部無理，爰判決如主文。
中    華    民    國    97    年    5    月    27    日
                  民事第一庭    法  官  蔡王金全
正本係照原本作成。
如對本判決上訴，須於判決送達後20日內向本院提出上訴狀。
中    華    民    國    97    年    5    月    27    日
                                書記官


司法院資訊處製作；財團法人民間司法改革基金會備份。
